臺灣高雄地方法院民事裁定
110年度消債更字第301號

聲  請  人  林嘉君  
0000000000000000

0000000000000000

代  理  人  葉婉玉律師

上列當事人因消費者債務清理事件聲請更生，本院裁定如下：
    主  文
聲請人林嘉君自中華民國一一一年五月二十五日下午四時起開始
更生程序。
命司法事務官進行本件更生程序。
    理  由
一、按債務人不能清償債務或有不能清償之虞者，得依本條例所
    定更生或清算程序，清理其債務；債務人無擔保或無優先權
    之本金及利息債務總額未逾新臺幣（下同）12,000,000元者
    ，於法院裁定開始清算程序或宣告破產前，得向法院聲請更
    生；法院開始更生程序之裁定，應載明其年、月、日、時，
    並即時發生效力；法院開始更生或清算程序後，得命司法事
    務官進行更生或清算程序，必要時得選任律師、會計師或其
    他適當之自然人或法人1人為監督人或管理人，消費者債務
    清理條例（下稱消債條例）第3條、第16條第1項、第42條第
    1項、第45條第1項分別定有明文。
二、聲請意旨略以：伊有不能清償債務情事，前依消債條例規定
    ，向元大銀行聲請前置協商，惟協商不成立。伊又未經法院
    裁定開始清算程序或宣告破產，爰聲請更生等語。
三、經查：
  ㈠聲請人前向元大商業銀行股份有限公司(下稱元大銀行)聲請
    前置協商，於民國110年9月24日協商不成立，嗣於110年10
    月29日具狀向本院聲請更生等情，有前置協商不成立通知書
    （卷第17頁）、元大銀行陳報狀（卷第142至155頁）附卷可
    稽，堪信為真實。
  ㈡聲請人於108年度至110年度申報所得各為9,510元、0元、136
    ,332元，名下無財產，有三商美邦人壽保險股份有限公司(
    下稱三商美邦人壽)保單解約金4,637元、遠雄人壽保險股份
    有限公司(下稱遠雄人壽)保單解約金17,945元。又聲請人罹
    中重度持續性氣喘，103年8月至110年6月30日於士瑋汽車美
    容工場企業行（即手機工場通訊行）任門市人員，每月收入
    25,000元，110年7月於國巨股份有限公司任職，收入為3,64
    8元，110年8月16日至110年12月3日於威日光電股份有限公
    司（下稱威日公司）任作業員，收入共計141,638元，111年
    1月4日起經滿意人力資源顧問有限公司（下稱滿意人力公司
    ）派遣至全台晶像股份有限公司任技術員，111年1月收入為
    19,489元，2月至3月平均每月收入約32,712元【計算式：（
    28,759＋36,665）÷2＝32,712】，另於110年度尚有申報艾多
    美股份有限公司(下稱艾多美公司)執行業務所得5,141元、
    龍慶鋼鐵企業股份有限公司薪資所得6,400元，前於109年7
    月1日、110年6月4日各領取疫情紓困補助25,000元，自106
    年12月每月領取租金補助3,200元，未補取其他補助或給付
    ，成年子女未給付扶養費等情，有108年至109年綜合所得稅
    各類所得資料清單及財產歸屬資料清單（卷第78至80頁）、
    110年度稅務電子閘門財產所得調件明細表（卷第270頁）、
    財產及收入狀況說明書（卷第214頁）、債權人清冊（卷第2
    15頁）、戶籍謄本（卷第8頁）、勞工保險被保險人投保資
    料表（卷第39頁）、個人商業保險查詢結果表（卷第45至47
    頁）、財團法人金融聯合徵信中心前置協商專用債權人清冊
    （卷第13至15頁）、信用報告（卷第10至12頁）、社會補助
    查詢表（卷第194至197頁）、租金補助查詢表（卷第198頁
    ）、勞動部勞工保險局函（卷第127頁）、勞動部勞動力發
    展署高屏澎東分署函（卷第129頁）、健保投保紀錄（卷第9
    1頁）、存簿（卷第18至38頁、第92頁、第246至248頁）、
    收入切結書（卷第112頁）、士瑋汽車美容工場企業行陳報
    狀（卷第156至157頁、第169頁）、國巨股份有限公司薪資
    袋（卷第113頁）、威日公司陳報狀、在職證明書、薪資單
    及員工離職證明書（卷第114至115頁、第158頁、第245頁）
    、滿意人力公司聘僱人員契約書、在職證明書、薪資單（卷
    第249至251頁）、全台晶像股份有限公司函（卷第240頁）
    、艾多美公司函（卷第159頁）、王欽程內兒科診所診斷證
    明書（卷第243頁）、愛仁醫療社團法人愛仁醫院診斷證明
    書（卷第244頁）、三商美邦函（卷第160至161頁）、遠雄
    人壽函（卷第162至163頁）等附卷可證。另查聲請人曾任老
    娘麵店之負責人，惟老娘麵店業於106年5月25日擅自歇業他
    遷不明，110年11月25日申請註銷稅籍登記，105年10月至10
    6年5月每月查定銷售額為69,120元，非屬消債條例第2條第1
    、2項、消債條例施行細則第3條第2項、第4條之從事小規模
    營業活動之自然人，有稅籍登記查詢資料（卷第55頁頁）、
    老娘麵店網頁擷取畫面（卷第116頁）、財政部高雄國稅局
    三民分局函（卷第117頁、第168頁）在卷可證。經考量聲請
    人上述工作、收入情況，爰以聲請人於滿意人力公司111年2
    月至3月平均每月收入，加計每月領取之租金補助，共計35,
    912元（計算式：32,712＋3,200＝35,912），核算現在償債能
    力之基礎，堪認妥適。然聲請人就職時日尚短，日後於執行
    更生階段如有出現其他事證，仍可依其情形調整其收入數額
    之認定，附此敘明。
　㈢關於聲請人個人日常必要支出部分，聲請人主張每月支出15,
    600元（包含每月分擔之房屋租金7,500元）乙情，並提出租
    賃契約（卷第40至43頁）為證。按債務人必要生活費用，以
    最近1年衛生福利部或直轄市政府所公告當地區每人每月最
    低生活費1.2倍定之，清債條例第64條之2第1項定有明文。
    本院參酌衛福部社會司所公告111年度高雄市最低生活費為1
    4,419元，1.2倍即17,303元，聲請人主張每月必要支出約15
    ,600元，未逾上開金額，尚屬合理，應予採計。
　㈣關於聲請人扶養支出部分，聲請人稱扶養父親林福英、母親
    林百合，每月各支出扶養費4,000元。經查：
　⒈林福英係39年生，無業，108年度至110年度均無申報所得，
    名下無財產，前於96年4月17日領取550,459元勞保老年給付
    ，109年4月至6月每月領取1,500元，110年6月3日領取4,500
    元行政院弱勢疫情補助，原每月領取中低收入老人補助7,46
    3元，109年1月起調為每月領取7,759元等情，此有戶籍謄本
    （卷第8至9頁）、所得資料清單及財產歸屬資料清單（卷第
    81至83頁）、110年度稅務電子閘門財產所得調件明細表（
    卷第269頁）、存簿（卷第93至102頁）、社會補助查詢表（
    卷第186至189頁）、鼓山區中低收入老人生活津貼證明書（
    卷第125頁）、租金補助查詢表（卷第190頁）、勞保局已領
    老年給付證明（卷第122頁）、勞工保險被保險人投保資料
    表（卷第87至88頁）、自願職保被保險人投保資料表（卷第
    89頁）、勞動部勞工保險局函（卷第127頁）附卷可考。以
    林福英上述財產、收入、健康狀況，尚不足以維持生活，有
    受聲請人扶養之權利。又按受扶養者之必要生活費用，準用
    第一項規定計算基準數額，並依債務人依法應負擔扶養義務
    之比例認定之，消債條例第64條之2第2項亦有明定。以111
    年度高雄市每人每月最低生活費14,419元之1.2倍即17,303
    元，扣除林福英每月領取之中低收入老人補助後，由聲請人
    與其餘2名扶養義務人共同負擔，聲請人應負擔3,181元【計
    算式：（17,303－7,759）÷3＝3,181，本裁定計算式均採元以
    下4捨5入】，逾此範圍，難認必要。
　⒉林百合係46年生，罹精神官能性憂鬱症，無業，108年度至11
    0年度申報所得各為37,587元、0元、10,285元，名下有1991
    年、1994年出廠車輛各1部，於110年有艾多美公司直銷收入
    10,285元，前於106年1月23日領取198,394元勞保老年給付
    ，109年4月至6月每月領取1,500元，110年6月3日領取4,500
    元行政院弱勢疫情補助，原每月領取身障補助3,628元，109
    年1月起調為每月領取3,772元等情，此有戶籍謄本（卷第8
    至9頁）、所得資料清單及財產歸屬資料清單（卷第84至86
    頁）、110年度稅務電子閘門財產所得調件明細表（卷第268
    頁）、艾多美公司函（卷第229頁）、尋路身心診所診斷證
    明書（卷第121頁）、存簿（卷第103至111頁、第219至225
    頁）、帳戶存入款項說明書（卷第216至218頁）、社會補助
    查詢表（卷第177至181頁）、鼓山區身障生活補助證明書（
    卷第124頁）、租金補助查詢表（卷第182頁）、勞保局已領
    老年給付證明（卷第123頁）、勞工保險被保險人投保資料
    表（卷第185頁）、自願職保被保險人投保資料表（卷第90
    頁）、勞動部勞工保險局函（卷第127頁）附卷可考。以林
    百合上述財產、收入、健康狀況，尚不足以維持生活，有受
    聲請人扶養之權利。以111年度高雄市每人每月最低生活費1
    4,419元之1.2倍即17,303元，扣除林百合每月領取之身障補
    助後，由聲請人與其餘2名扶養義務人共同負擔【試算：（1
    7,303－3,772）÷3＝4,510】，聲請人僅主張每月支出母親扶
    養費4,000元，尚屬合理，堪予採認。
  ㈤承上，聲請人目前每月收入約35,912元，扣除個人必要支出1
    5,600元、父親扶養費3,181元、母親扶養費4,000元後，剩
    餘13,131元。聲請人目前負債總額為2,351,963元（卷第130
    至155頁，包括：花旗銀行、元大銀行、中國信託銀行、高
    雄銀行），扣除三商美邦人壽、遠雄人壽保單解約金共計22
    ,582元後，以每月所餘逐年清償，至少須約15年【計算式：
    （2,351,963－22,582）÷13,131÷12≒15】始能清償完畢，應
    認其已不能清償債務。此外，聲請人無擔保或無優先權之債
    務總額未逾1,200萬元，且無消債條例第6條第3項、第8條或
    第46條各款所定駁回更生聲請之事由存在。則聲請人聲請更
    生為有理由，應予准許，爰命司法事務官進行本件更生程序
    。
四、依消債條例第11條第1 項、第45條第1 項、第16條第1 項，
    裁定如主文。
中　　華　　民　　國　　111 　年　　5 　　月　　25　　日
              　　民事庭　  　法　官　李育信
以上正本係照原本作成。
本裁定不得抗告。
中　　華　　民　　國　　111 　年　　5 　　月　　25　　日

  　                          書記官　何福添